臺灣高等法院民事裁定　　　　　　　　 100年度抗字第1114號
抗　告　人　滕春霖
抗告人因與相對人基隆市山海觀公寓大廈管理委員會、張雯媛間
聲請定暫時狀態之處分事件，對於中華民國100年7月6日臺灣基
隆地方法院100年度全字第7號裁定提起抗告，本院裁定如下：
    主  文
抗告駁回。
抗告訴訟費用由抗告人負擔。
    理  由
一、按於爭執之法律關係，為防止發生重大之損害或避免急迫之
    危險或有其他相類之情形而有必要時，得聲請為定暫時狀態
    之處分。民事訴訟法第538條第1項定有明文。又請求及假處
    之原因，應釋明之，同法第526條第1項、第538條之4、第53
    3條復有明定。因此，聲請定暫時狀態之處分，自須釋明於
    爭執之法律關係有(一)為防止發生重大之損害；或(二)避免急迫
    之危險；或(三)其他相類情形而有必要等之情形。是必要情事
    ，乃假處分原因，倘不能釋明必要情事存在，即無就爭執之
    法律關係，定暫時狀態之必要。
二、抗告人於原法院聲請意旨略以：相對人張雯媛未合法當選基
    隆市山海觀公寓大廈管理委員會第4屆主任委員，迄今不但
    繼續行使主任委員職務，甚至冒用主任委員名義召開管理委
    員會會議，且擅自變更社區在郵局及合作金庫之印鑑章，又
    未依山海觀社區採購發包管理辦法辦理社區之發包採購，對
    全體住戶權益造成重大損害，而管理委員任期僅2年，為免
    訴訟曠日費時致損害繼續擴大，自有聲請定暫時狀態處分之
    必要。為此依民事訴訟法第538條第1項規定，聲請裁定：(一)
    確認相對人張雯媛與相對人基隆市山海觀公寓大廈管理委員
    會間第4屆主任委員委任關係不存在；(二)確認聲請人與相對
    人基隆市山海觀公寓大廈管理委員會間第4屆主任委員委任
    關係存在；(三)相對人張雯媛應將如原裁定附表所示之物移交
    聲請人等語。
三、查抗告人主張伊就相對人張雯媛是否合法當選基隆市山海觀
    公寓大廈管理委員會第4屆主任委員之法律關係有所爭執等
    情，雖提出基隆市山海觀社區通知、基隆市政府函、基隆市
    山海觀公寓大廈管理委員會公告及函、臺灣基隆地方法院檢
    察署刑事傳票等影本為釋明（見原法院卷第21至27頁），至
    於本件有無定暫時狀態假處分必要之部分，抗告人主張：相
    對人張雯媛，擅自變更社區管委會在郵局及合作金庫之印鑑
    章，且未按社區採購發包管理辦法辦理社區之發包採購，對
    社區全體住戶有重大損害之情形等情，雖據提出民國100年6
    月17日基隆市山海觀公寓大廈管理委員會第4屆第四次會議
    紀錄影本以為釋明（見本院卷第8至15頁），惟上開會議紀
    錄並未記載相對人張雯媛變更社區印鑑之事，且該會議事項
    包括廠商報告、總幹事報告管理費繳交及催收情形、社區水
    電及環保之維護、提案討論、及臨時動議等，而關於社區支
    出採購方面有作成決議者，計有「提案討論」之議案3、6、
    9及「臨時動議」等議案，其中除「提案討論」之議案3「案
    由：社區各棟上下水塔及1800噸蓄水池清洗案，請決議…辦
    法：依程序公開招標，採三家比價並蒞會說明後辦理。決議
    ：經6/17第4次委員會議中聽取廠商說明後，隨即開標由〔
    冠宇清潔公司〕得標承攬施做」外，餘各案決議均載以「依
    程序」、「三家報價」、「呈委員會會議決議」等情，自難
    認相對人張雯媛有何違反職務造成抗告人或社區急迫之危險
    之情事。是本件尚難認有因防止發生重大之損害或避免急迫
    之危險，或其他相類情形而有定暫時狀態之必要，自與民事
    訴訟法第538條所規定之假處分要件不符，本件聲請不應准
    許，原法院駁回抗告人之聲請，核無不合。抗告意旨仍執陳
    詞指摘原裁定不當，求予廢棄改判，為無理由，應予駁回。
四、據上論結，本件抗告為無理由，爰裁定如主文。
中    華    民    國   100    年    8     月    10    日
                    民事第十一庭
                        審判長法  官  呂太郎
                              法  官  劉坤典
                              法  官  徐福晉
正本係照原本作成。
本裁定除以適用法規顯有錯誤為理由外，不得再抗告。如提起再
抗告，應於收受後10日內委任律師為代理人向本院提出再抗告狀
。並繳納再抗告費新臺幣１千元。
中    華    民    國   100    年    8     月    10    日
                              書記官  秦仲芳